【裁判字號】    97,易,767
【裁判日期】    971215
【裁判案由】    侵占等
【裁判全文】
臺灣桃園地方法院刑事判決               97年度易字第767號
公  訴  人  臺灣桃園地方法院檢察署檢察官
被      告  丙○○
                      號
被      告  乙○○
上列被告因侵占等案件，經檢察官提起公訴（97年度偵字第3419
號），本院判決如下：
    主  文
丙○○共同意圖為自己不法之所有，而侵占對於業務上所持有之
物，處有期徒刑拾月；又共同行使業務上登載不實文書，足以生
損害於他人，處有期徒刑陸月，如易科罰金，以新臺幣壹仟元折
算壹日。應執行有期徒刑壹年月，緩刑年。
乙○○共同意圖為自己不法之所有，而侵占對於業務上所持有之
物，處有期徒刑捌月；又共同行使業務上登載不實文書，足以生
損害於他人，處有期徒刑肆月，如易科罰金，以新臺幣壹仟元折
算壹日。應執行有期徒刑拾壹月，緩刑年。
    事  實
一、丙○○自民國90年6 月15日起至96年5 月23日止，受僱於統
    芳股份有限公司（址設桃園縣中壢市忠福里水尾8 之2 號，
    下稱統芳公司），擔任運輸部駕駛，負責載運砂石；乙○○
    （原名李建鋐）則自92年6 月29日起至96年5 月23日止，在
    統芳公司擔任怪手司機，負責砂石進場之驗收。丙○○及乙○○均為從事業務之人，竟共同基於意圖為自己不法之所有
    及業務上登載不實之犯意，於如附表所示之時間、地點，由
    丙○○利用前往工地載運統芳公司所購買之砂石送至統芳公
    司青埔堆置場（址設桃園縣大園鄉五權村下埔123 之12號）
    之機會，由乙○○在上址統芳公司青埔堆置場內，在其所掌
    之驗收貨物業務範圍內，登載如附表所示之不實砂石進場數
    量並簽名於送貨單上，以供統芳公司之查核而行使之，而足
    以生損害於統芳公司。丙○○再以每立方米砂石新臺幣（下
    同）300 元之代價，將上開未實際進入統芳公司青埔堆置場
    置放之砂石，變賣予不特定人，而將如附表所示數量之砂石
    予以侵占入己，共計侵占394.9 立方米之砂石，而丙○○再
    將變賣砂石之所得，分予乙○○每車1500元至2000元不等之
    報酬。嗣於96年4 月間，統芳公司察覺有異，而在公司貨車
    上裝置衛星定位裝置，得知車輛行進路線，始查知上情。
二、案經統芳公司訴由桃園縣政府警察局中壢分局報請臺灣桃園
    地方法院檢察署偵查起訴。
     理  由
壹、證據能力方面
    按被告以外之人於審判外之言詞或書面陳述，除法律有規定
    者外，不得作為證據；又被告以外之人於審判外之陳述，雖
    不符合刑事訴訟法第159 條之1 至第159 條之4 之規定，而
    經當事人於審判程序同意作為證據，法院審酌該言詞陳述或
    書面陳述作成時之情況，認為適當者，亦得為證據，而當事
    人、代理人或辯護人於法院調查證據時，知有上開不得為證
    據之情形，而未於言詞辯論終結前聲明異議者，視為有前項
    之同意，刑事訴訟法第159 條第1 項及第159 條之5 分別定
    有明文。查本件證人即告訴人代理人甲○○於警詢、檢察事
    務官訊問時所為之陳述、手寫紀錄單、衛星定位軌跡、萬鈺
    通運股份有限公司行車報表、統芳公司送貨單、徐田砂石行
    砂石簽（磅）單、泰暘砂石有限公司貨單及統芳公司人事基
    本資料表等，雖均為被告以外之人於審判外之言詞及書面陳
    述，然經本院於審判程序提示予被告並告以要旨，均經被告
    與檢察官表示無意見，且均未聲明異議。本院審酌證人即告
    訴人甲○○於警詢及檢察事務官訊問筆錄之記載，並無不正
    取供之情事；上開手寫紀錄單、衛星定位軌跡、萬鈺通運股
    份有限公司行車報表、統芳公司送貨單、徐田砂石行砂石簽
    （磅）單、泰暘砂石有限公司貨單及統芳公司人事基本資料
    表亦足佐證本件業務侵占及業務上登載不實發生之經過，是
    就該等審判外言詞或書面陳述作成時之情況，均應認為適當
    ，依前揭法條意旨，均得援為本案證據。
貳、事實認定方面
    訊據被告丙○○、乙○○對於上揭事實均坦承不諱，核與證
    人甲○○之證詞相符，並有手寫紀錄單、衛星定位軌跡、萬
    鈺通運股份有限公司行車報表、統芳公司送貨單、徐田砂石
    行砂石簽（磅）單、泰暘砂石有限公司貨單及統芳公司人事
    基本資料表等在卷可稽，足認被告之自白與事證相符，本件
    事證明確，被告等犯行均堪認定，應予依法論罪科刑。
、法律適用方面
    被告丙○○任職於統芳公司擔任運輸部駕駛，負責載運砂石
    ；被告乙○○任職於統芳公司擔任怪手司機，負責砂石進場
    之驗收，均為從事業務之人。其等共同將因業務上關係而持
    有之砂石予以侵占入己，核被告丙○○、乙○○所為，均係
    犯刑法第336 條第2 項之業務侵占罪。又被告丙○○與乙○○以被告乙○○在統芳公司所職掌之業務範圍係貨物之驗收
    ，而共同登載如附表所示之不實砂石進場數量並簽名於送貨
    單上，以供統芳公司之查核而行使之，自足以生損害於統芳
    公司，核被告丙○○、乙○○所為，均係犯刑法第216 條、
    第215 條之行使業務登載不實文書罪。公訴人認被告等係犯
    同法第216 條、第210 條之行使偽造私文書罪，尚有未洽，
    惟因二者基本社會事實同一，爰依法變更起訴法條。被告二
    人間就上開犯行，有犯意聯絡及行為分擔，應論以共同正犯
    。被告等登載業務上不實文書後持以行使，其業務上登載不
    實之低度行為，應為行使業務上登載不實文書之高度行為所
    吸收，不另論罪。又被告等先後如附表所示多次業務侵占犯
    行及行使業務上登載不實文書犯行，均於密切接近之時地實
    施，侵害同一之法益，各行為之獨立性極為薄弱，依一般社
    會健全觀念，在時間差距上，難以強行分開，在刑法評價上
    ，以視為數個舉動之接續施行，合為包括之一行為予以評價
    ，較為合理，應各成立接續犯（最高法院86年臺上字第3295
    號判例意旨參照）。又被告等所犯業務侵占罪及行使業務登
    載不實文書罪2 罪間，犯意各別，行為互殊，應予分論併罰
    。爰審酌被告丙○○、乙○○犯罪之動機、目的、手段、侵
    占之數額、所生危害程度，惟其犯後坦承犯行，深具悔意，
    且於犯後業已賠償告訴人統芳公司部分款項，並就其餘款項
    同意分期償付，此有本院審理程序筆錄在卷可參，已與告訴
    人達成和解，並已賠償告訴人所受損害等一切情狀，分別量
    處如主文所示之刑，並諭知易科罰金折算之標準及分別定其
    應執行之刑。又被告等如附表編號1 至9 之犯行之犯罪時間
    雖在96年4 月24日以前，惟被告等所犯本件之犯罪行為之一
    部（如附表編號10至21）係在96年4 月25日以後，故乃不得
    適用中華民國九十六年罪犯減刑條例予以減刑（法院辦理九
    十六年罪犯減刑條例應行注意事項第11條、司法院院解字第
    3540號解釋及最高法院70年臺非字第135 號判例參照），附
    此說明。又被告等前均未曾受有期徒刑以上刑之宣告，有臺
    灣高等法院被告前案紀錄表1 份在卷可稽，其因一時失慮，
    偶罹刑典，事後已坦承犯行，且已與告訴人達成和解，應認
    被告經此刑之宣告後，已知警惕而無再犯之虞，本院因認暫
    不執行其刑為當，爰併宣告緩刑3 年。至於上開被告丙○○
    與乙○○共同登載不實之統芳公司送貨單，雖係被告丙○○
    與乙○○共同持以行使，然並非被告林祺茂及李建豐所有，
    爰不另為沒收之諭知。
據上論斷，應依刑事訴訟法第299 條第1 項前段、第300 條，刑
法第336 條第2 項、第216 條、第215 條、第41條第1 項前段、
第51條第5 款、第74條第1 項第1 款，刑法施行法第1 條之1 、
第1項、第2項前段，判決如主文。
本案經檢察官邱文中到庭執行職務。
中    華    民    國    97    年    12    月    15    日
                  刑事第七庭  審判長法  官  蕭世昌
                                    法  官  陳筱蓉
                                    法  官  蔡羽玄
以上正本證明與原本無異。
如不服本判決，應於送達後10日內向本院提出上訴狀（應附繕本
），其未敘述上訴理由者，應於上訴期間屆滿後20日內，補提理
由書狀於本院，上訴於臺灣高等法院。
                                    書記官  陳玉芳
中    華    民    國    97    年    12    月    15    日
附表：
┌──┬───────┬────────┬───────┐
│編號│載運砂石之時間│載運砂石之地點  │載運砂石之數量│
├──┼───────┼────────┼───────┤
│1   │96年4月9日    │興隆            │18立方米      │
├──┼───────┼────────┼───────┤
│2   │96年4月11日   │興隆            │18立方米      │
├──┼───────┼────────┼───────┤
│3   │96年4月12日   │  徐田砂石行    │19.8立方米    │
│    │              │桃園縣大園鄉圳頭│              │
│    │              │村8 鄰古亭1-5 、│              │
│    │              │1-6 號          │              │
├──┼───────┼────────┼───────┤
│4   │96年4月13日   │  徐田砂石行    │19.21立方米   │
│    │              │桃園縣大園鄉圳頭│              │
│    │              │村8 鄰古亭1-5 、│              │
│    │              │1-6 號          │              │
├──┼───────┼────────┼───────┤
│5   │96年4月17日   │  徐田砂石行    │19.1立方米    │
│    │              │桃園縣大園鄉圳頭│              │
│    │              │村8 鄰古亭1-5 、│              │
│    │              │1-6 號          │              │
├──┼───────┼────────┼───────┤
│6   │96年4月18日   │  徐田砂石行    │18.9立方米    │
│    │              │桃園縣大園鄉圳頭│              │
│    │              │村8 鄰古亭1-5 、│              │
│    │              │1-6 號          │              │
├──┼───────┼────────┼───────┤
│7   │96年4月19日   │  徐田砂石行    │20.5立方米    │
│    │              │桃園縣大園鄉圳頭│              │
│    │              │村8 鄰古亭1-5 、│              │
│    │              │1-6 號          │              │
├──┼───────┼────────┼───────┤
│8   │96年4月20日   │  徐田砂石行    │18.4立方米    │
│    │              │桃園縣大園鄉圳頭│              │
│    │              │村8 鄰古亭1-5 、│              │
│    │              │1-6 號          │              │
├──┼───────┼────────┼───────┤
│9   │96年4月23日   │  徐田砂石行    │19.9立方米    │
│    │              │桃園縣大園鄉圳頭│              │
│    │              │村8 鄰古亭1-5 、│              │
│    │              │1-6 號          │              │
├──┼───────┼────────┼───────┤
│10  │96年4月25日   │  徐田砂石行    │20.4立方米    │
│    │              │桃園縣大園鄉圳頭│              │
│    │              │村8 鄰古亭1-5 、│              │
│    │              │1-6 號          │              │
├──┼───────┼────────┼───────┤
│11  │96年4月27日   │  徐田砂石行    │16.6立方米    │
│    │              │桃園縣大園鄉圳頭│              │
│    │              │村8 鄰古亭1-5 、│              │
│    │              │1-6 號          │              │
├──┼───────┼────────┼───────┤
│12  │96年4月30日   │  徐田砂石行    │18.2立方米    │
│    │              │桃園縣大園鄉圳頭│              │
│    │              │村8 鄰古亭1-5 、│              │
│    │              │1-6 號          │              │
├──┼───────┼────────┼───────┤
│13  │96年4月30日   │  徐田砂石行    │18.3立方米    │
│    │              │桃園縣大園鄉圳頭│              │
│    │              │村8 鄰古亭1-5 、│              │
│    │              │1-6 號          │              │
├──┼───────┼────────┼───────┤
│14  │96年5月1日    │  徐田砂石行    │19立方米      │
│    │              │桃園縣大園鄉圳頭│              │
│    │              │村8 鄰古亭1-5 、│              │
│    │              │1-6 號          │              │
├──┼───────┼────────┼───────┤
│15  │96年5月1日    │  徐田砂石行    │19.9立方米    │
│    │              │桃園縣大園鄉圳頭│              │
│    │              │村8 鄰古亭1-5 、│              │
│    │              │1-6 號          │              │
├──┼───────┼────────┼───────┤
│16  │96年5月2日    │  徐田砂石行    │18.2立方米    │
│    │              │桃園縣大園鄉圳頭│              │
│    │              │村8 鄰古亭1-5 、│              │
│    │              │1-6 號          │              │
├──┼───────┼────────┼───────┤
│17  │96年5月2日    │  徐田砂石行    │18立方米      │
│    │              │桃園縣大園鄉圳頭│              │
│    │              │村8 鄰古亭1-5 、│              │
│    │              │1-6 號          │              │
├──┼───────┼────────┼───────┤
│18  │96年5月3日    │  徐田砂石行    │16.7立方米    │
│    │              │桃園縣大園鄉圳頭│              │
│    │              │村8 鄰古亭1-5 、│              │
│    │              │1-6 號          │              │
├──┼───────┼────────┼───────┤
│19  │96年5月4日    │  徐田砂石行    │18.9立方米    │
│    │              │桃園縣大園鄉圳頭│              │
│    │              │村8 鄰古亭1-5 、│              │
│    │              │1-6 號          │              │
├──┼───────┼────────┼───────┤
│20  │96年5月17日   │泰暘砂石有限公司│19立方米      │
│    │              │桃園縣大園鄉圳頭│              │
│    │              │村1 鄰後館1-12號│              │
├──┼───────┼────────┼───────┤
│21  │96年5月18日   │泰暘砂石有限公司│19.89立方米   │
│    │              │桃園縣大園鄉圳頭│              │
│    │              │村1 鄰後館1-12號│              │
├──┼───────┴────────┴───────┤
│合計│394.9立方米                                     │
│    │                                                │
└──┴────────────────────────┘
附錄本案論罪科刑法條全文：
刑法第336條第2項
對於業務上所持有之物，犯前條第1項之罪者，處6月以上5年以
下有期徒刑，得併科3千元以下罰金。
刑法第215條
從事業務之人，明知為不實之事項，而登載於其業務上作成之文
書，足以生損害於公眾或他人者，處 3 年以下有期徒刑、拘役
或 5 百元以下罰金。
刑法第216條
行使第 210 條至第 215 條之文書者，依偽造、變造文書或登載
不實事項或使登載不實事項之規定處斷。


司法院資訊處製作；財團法人民間司法改革基金會備份。
